臺灣高等法院臺南分院刑事裁定
111年度抗字第323號
抗  告  人  
即  受刑人   陳冠宇



上列抗告人即受刑人因聲請定其應執行刑案件，不服臺灣臺南地
方法院中華民國111年3月22日裁定（111年度聲字第462號），提
起抗告，本院裁定如下：
    主  文
原裁定撤銷。
甲○○所犯如附表所示各罪所處之刑，應執行有期徒刑玖年。
    理  由
一、聲請意旨略以：受刑人甲○○因犯毒品危害防制條例等案件，
    先後經判決確定如附表，應依刑法第53條及第51條第5款規
    定，定其應執行之刑，爰依刑事訴訟法第477條第1項聲請裁
    定等語。
二、原裁定意旨略以：受刑人因犯附表所示之罪，先後經判處如
    附表所示之刑，並分別確定在案，且均在附表編號1所示判
    決確定前所犯。受刑人對其所犯如附表所示各罪刑，向檢察
    官聲請定應執行刑，茲檢察官以原審法院為該案犯罪事實最
    後判決之法院，聲請定其應執行之刑，經審核認聲請為正當
    ，應予准許，爰定其應執行之刑有期徒刑10年8月等語。
三、抗告意旨略以：
　㈠法律廢除「連續犯」，實施「一罪一罰」以後，對於連續觸
    犯相同罪行，且於時間緊密行為者，雖依法以一罪一罰規定
    相繩。然於定應執行刑或審核數罪併罰更定應執行刑，莫不
    抱以寬憫恕懷作較合乎於公平、比例原則、罪刑相當之判決
    、裁定，期免神聖律法失衡，淪於「行輕法重」。茲舉各級
    法院對數罪併罰公允性裁定案件如下：
　⒈臺中地院98年度易字第2067號刑事判決，恐嚇與詐欺116件，
    恐嚇取財7件各處6月，計3年6月，詐欺109件各處3月，計20
    年7月，合計24年1月，裁定應執行刑3年4月。　
　⒉最高法院98年度台上字第6192號刑事判決，詐欺27次合計30
    年7月，定應執行刑4年。
　⒊新竹地院98年度聲字第2535號裁定，被告犯吸食毒品、竊盜
    等罪，共判3年6月，經數罪併罰定應執行刑1年10月。
　⒋最高法院103年度台上字第3148號刑事判決，販賣二級毒品10
    次，共判處38年4月，定應執行刑7年2月。
　⒌臺灣高等法院99年度抗字第229號裁定，就連續吸食毒品罪不
    服新北地院刑事裁定其應執行刑6年4月，提出抗告，經重新
    更裁，定應執行刑4年6月。
　⒍臺灣高等法院臺中分院104年度抗字第66號裁定，被告犯數起
    毒品案件，不服南投地院103年度聲字第905號裁定其應執行
    刑10年，提出抗告，經重新更裁定應執行刑5年10月。
　⒎臺灣高等法院97年度上訴字第5195號判決被告犯多起強盜案
    共判處132年8月，定應執行刑8年。
　㈡受刑人此案2年7月（即附表編號7）之罪，原為110年度執更
    緝申字第100號所應合併審理判決之案件，卻被地檢署疏失
    而未起訴，之後再追加審判，而110年度執更緝申字第100號
    定應執行刑為8年3月，其中包括3年8月2次、3年6月1次、2
    年10月2次、2年8月11次、2年6月5次、4月1次，累計58年8
    月，倘若未發生遺漏起訴，就不會多一份判決，頂多前述2
    年8月為12次，合併刑期也差不多8年餘，如今卻合併裁定為
    10年8月，實有違定應執行刑之限制加重原則，故請撤銷原
    裁定，為有利受刑人之裁定等語。
四、按裁判確定前犯數罪者，併合處罰之；數罪併罰，有二裁判
    以上者，依刑法第51條之規定，定其應執行之刑。刑法第50
    條第1項前段、第53條定有明文。依刑法第53條應依刑法第5
    1條第5款至第7款之規定，定其應執行之刑者，由該案犯罪
    事實最後判決之法院之檢察官，聲請該法院裁定之。刑事訴
    訟法第477條第1項亦有明定。次按法律上屬於自由裁量之事
    項，有其外部性界限及內部性界限，並非概無拘束。依據法
    律之具體規定，法院應在其範圍選擇為適當之裁判者，為外
    部性界限；而法院為裁判時，應考量法律之目的，及法律秩
    序之理念所在者，為內部性界限。法院為裁判時，二者均不
    得有所踰越。數罪併罰，有二裁判以上，定其應執行之刑時
    ，固屬於法院自由裁量之事項，然仍應受前揭外部性界限及
    內部性界限之拘束。又刑事訴訟法第370條第2項、第3項，
    已針對第二審上訴案件之定應執行之刑，明定有不利益變更
    禁止原則之適用。而分屬不同案件之數罪併罰有應更定執行
    刑之情形，倘數罪之刑，曾經定其執行刑，再與其他裁判宣
    告之刑定其執行刑時，在法理上亦應同受此原則之拘束，是
    以，另定之執行刑，其裁量所定之刑期，不得較重於前定之
    執行刑加計後裁判宣告之刑之總和（最高法院109年度台抗
    字第2050號裁定參照）
五、再數罪併罰有二裁判以上宣告多數有期徒刑者，依刑法第53
    條、第51條第5款之規定「於各刑中之最長期以上，各刑合
    併之刑期以下，定其刑期。但不得逾三十年。」係採「限制
    加重原則」規範執行刑之法定範圍。其目的在將各罪及其宣
    告刑合併斟酌，進行充分而不過度之評價，透過重新裁量之
    刑罰填補受到侵害之社會規範秩序，而非絕對執行累計宣告
    刑，以免處罰過苛，俾符罪責相當之要求，為一種特別量刑
    過程。又定應執行刑，固屬法院職權裁量之範圍，然其裁量
    並非恣意，亦非單純之計算問題，仍應兼衡罪責相當、特別
    預防之刑罰目的，具體審酌整體犯罪過程之各罪彼此間之關
    聯性，如個別犯行之時間、空間、各行為所侵害法益之專屬
    性或同一性、數罪對法益侵害之加重效應等（於時間上、本
    質上及情境上緊密關聯的各別犯行，提高的刑度通常較少；
    與此相對，沒有任何關聯、時間相隔很久、侵害不同法益的
    犯行，則有較高之罪責）、罪數所反應被告人格、犯罪傾向
    及對被告施以矯正之必要性等情狀，就其最終具體應實現之
    刑罰，而為妥適、合目的性之裁量，以符罪責相當之要求。
    因此，法院於酌定執行刑時，應體察法律恤刑之目的，綜合
    上開條件，為妥適之裁量，俾符合實質平等原則，否則即有
    裁量權行使不當之違失（最高法院110年度台抗字第1874號
    裁定參照）。準此，行為人所犯數罪倘屬相同之犯罪類型者
    （如複數竊盜犯行），於併合處罰時其責任非難重複之程度
    較高，自應酌定較低之應執行刑；然行為人所犯數罪雖屬相
    同之犯罪類型，但所侵犯者為具有不可替代性、不可回復性
    之個人法益（如殺人、妨害性自主）時，於併合處罰時其責
    任非難重複之程度則較低，而可酌定較高之應執行刑；另行
    為人所犯數罪非惟犯罪類型相同，且其行為態樣、手段、動
    機均相似者，於併合處罰時其責任非難重複之程度更高，更
    應酌定較低之應執行刑；反之，行為人所犯數罪各屬不同之
    犯罪類型者，於併合處罰時其責任非難重複之程度最低，當
    可酌定較高之應執行刑。
六、經查：
　㈠受刑人所犯附表所示各罪，先後經判處如附表所示之刑，均
    不得易科罰金，分別確定在案，有各該判決書及臺灣高等法
    院被告（即受刑人）前案紀錄表在卷可按。受刑人所犯附表
    所示各罪，均在附表編號1所示之罪判決確定日即民國101年
    4月12日前違犯，合於前揭數罪併罰之規定。茲聲請人以原
    審法院為上開案件犯罪事實最後判決之法院（即附表編號7
    所示），向原審法院聲請就附表所示各罪定其應執行之刑，
    核無不合，其聲請為正當。
　㈡原聲請書關於附表編號4、5確定判決欄法院案號誤繕為「101
    年度台上字第878號」，均應更正為「101年度台上字第1831
    號」；附表編號7最後事實審欄案號誤繕為「100年度訴字第
    793號」，應更正為「110年度訴字第793號」。　
　㈢受刑人所犯附表編號1至6所示各罪，前經本院101年度聲字第
    681號裁定應執行有期徒刑8年3月，揆之前揭說明，再與附
    表編號7併合處罰，裁量所定之應執行刑，不得重於前定之
    執行刑8年3月加計編號7所示2年7月之總和（10年10月）。
    　
　㈣受刑人所犯附表編號1至5、7所示之罪均為販賣第二、三級毒
    品罪，犯罪時間自98年3月23日至98年7月22日，共計22罪，
    犯罪時間接近、犯罪類型、手法相同，均係侵害國家、社會
    法益之罪，非具有不可替代性、不可回復性之個人法益，其
    中附表編號3所示2罪均係與少年共同販賣第三級毒品硝甲西
    泮（俗稱一粒眠），犯罪日期分別為為98年4月11日、同年6
    月28日，犯罪所得各為1,000元，而附表編號7係與少年共同
    販賣第三級毒品愷他命，犯罪日期為98年4月12日，犯罪所
    得亦為1,000元，附表編號3、編號7之犯罪時間接近，犯罪
    類型、手法與侵害之法益相同，所不同者僅為前者販賣之毒
    品為硝甲西泮，後者為愷他命，然均同屬第三級毒品，且附
    表編號1至5、7均為販賣第二、三級毒品罪，責任非難重複
    之程度顯然甚高，刑罰效果應予遞減，俾較符合比例原則、
    平等原則、責罰相當原則及重複評價禁止原則之內部性界限
    。原裁定就附表所示各罪合併定應執行刑有期徒刑10年8月
    ，甚為接近附表編號1至6前定應執行刑加計編號7刑期之總
    和，然並未說明其如何審酌受刑人各罪間整體犯罪關係、各
    罪刑之關連性、刑罰效應等相關因素，無從審認該定執行刑
    之裁量依據為何，難謂與裁量權應遵守之內部界限相契合，
    有違定執行刑之刑罰經濟與恤刑本旨，而有欠妥適，受刑人
    抗告指摘原裁定不當，為有理由，應由本院撤銷，且為免發
    回原審法院重新裁定，無益於刑事執行效能，爰由本院自為
    裁定。
七、爰審酌附表編號1至5、7均為販賣第二、三級毒品罪，犯罪
    類型、手法相同、犯罪時間接近，責任非難重複之程度高、
    刑罰經濟與效益應遞減，而與附表編號6偽證罪所侵害之法
    益不同，犯罪時間亦有相當差距，犯罪情節較不具關聯性。
    並審酌刑罰邊際效應隨刑期而遞減、對行為人痛苦程度隨刑
    期而遞增，兼顧受刑人施以矯正之必要性及復歸社會之可能
    性，數罪併罰之刑罰經濟、恤刑與特別預防目的等情，經整
    體非難評價，依刑法第51條第5款規定，定其應執行刑如主
    文第2項所示。　　　　　　　
據上論斷，應依刑事訴訟法第413條、第477條第1項、刑法第50
條第1項前段、第53條、第51條5款，裁定如主文。
中　　華　　民　　國　　111 　年　　4 　　月　　29　　日
                  刑事第六庭    審判長法　官  張瑛宗
                                      法　官  李秋瑩
　　　　　　　　　　　　　　　　　　　法　官  林逸梅
以上正本證明與原本無異。
如不服本裁定，應於收受送達後五日內向本院提出抗告狀。
                                      書記官  施淑華
中　　華　　民　　國　　111 　年　　4 　　月　　29　　日